【裁判字號】    98,訴,66
【裁判日期】    980720
【裁判案由】    毒品危害防制條例
【裁判全文】
臺灣臺北地方法院刑事判決                98年度訴字第66號
公  訴  人  臺灣臺北地方法院檢察署檢察官
被      告  甲○○
                    （現於臺灣桃園女子監獄執行中）
上列被告因違反毒品危害防制條例案件，經檢察官提起公訴（97
年度毒偵字第3178號、第3507號），被告就被訴事實為有罪之陳
述，本院合議庭裁定由受命法官以簡式審判程序審理，判決如下
：
    主  文
甲○○施用第一級毒品，處有期徒刑捌月，扣案殘有第一級毒品
海洛因於上不可完全析離之針筒（未含針頭）壹組，沒收銷燬之
；又施用第二級毒品，處有期徒刑陸月，扣案之第二級毒品甲基
安非他命貳包（淨重零點零肆零公克，驗餘淨重零點零肆貳柒
公克，及直接裝毒品而殘有甲基安非他命於上不可完全析離之夾
鏈袋貳只），沒收銷燬之。應執行有期徒刑壹年壹月，扣案殘有
第一級毒品海洛因於上不可完全析離之針筒（未含針頭）壹組、
第二級毒品甲基安非他命貳包（淨重零點零肆零公克，驗餘淨
重零點零肆貳柒公克，及直接裝毒品而殘有甲基安非他命於上不
可完全析離之夾鏈袋貳只），均沒收銷燬之。
    事  實
一、甲○○前於民國94年間，因施用毒品案件，經臺灣板橋地方
    法院以94年度毒聲字第610 號刑事裁定令入勒戒處所觀察、
    勒戒後，認有繼續施用毒品之傾向，經臺灣板橋地方法院以
    94年度毒聲字第916 號刑事裁定令入戒治處所施以強制戒治
    ，嗣經評估認無繼續強制戒治之必要，於95年1 月23日執行
    完畢釋放出所，並由臺灣板橋地方法院檢察署檢察官於95年
    3 月17日以95年度戒毒偵字第128 號為不起訴處分確定。詎
    甲○○仍不知悔改，猶於前開強制戒治執行完畢釋放出所五
    年內，分別基於施用第一級毒品海洛因及第二級毒品甲基安
    非他命之犯意，先於97年9 月11日向年籍不詳綽號「小陳」
    之人購得海洛因及甲基安非他命而持有，進而於同年9 月16
    日，以將海洛因置於扣案針筒內摻水注射靜脈之方式，施用
    海洛因1 次，另於同年月17日清晨4 時許，以將甲基安非他
    命置於玻璃球內燒烤生煙吸聞之方式，施用甲基安非他命1
    次。嗣於97年9 月18日上午10時40分許，為警在臺北市○○
    區○○路與昆明街口查獲，並當場扣得注射海洛因所用殘有
    海洛因於上不可完全析離之針筒（未含針頭）1 組及供己施
    用而持有之甲基安非他命2 包（淨重0.0430公克，驗餘淨重
    0.0427公克，及直接包裝毒品而殘有甲基安非他命於上不可
    完全析離之夾鏈袋2 只），復於同日晚間11時53分許，在臺
    灣臺北看守所管理員辦理甲○○入所新收檢身時，自其身上
    扣得不含毒品成分之不明粉末1 包，始查知上情。
二、案經臺北市政府警察局萬華分局報告臺灣板橋地方法院檢察
    署呈請臺灣高等法院檢察署移轉臺灣臺北地方法院檢察署檢
    察官偵查起訴。
    理  由
一、按除被告所犯為死刑、無期徒刑、最輕本刑為3 年以上有期
    徒刑之罪或高等法院管轄第一審案件者外，於法院行準備程
    序進行中，被告先就被訴事實為有罪之陳述時，審判長得告
    知被告簡式審判程序之旨，並聽取當事人、代理人、辯護人
    及輔佐人之意見後，裁定進行簡式審判程序；且受命法官行
    準備程序，與法院或審判長有同一之權限；又簡式審判程序
    之證據調查，不受刑事訴訟法第159 條第1 項、第161 條之
    2 、第161 條之3 、第163 條之1 及第164 條至第170 條規
    定之限制，刑事訴訟法第273 條之1 第1 項、第279 條第2
    項前段、第273 條之2 分別定有明文。本案被告甲○○所為
    ，係為死刑、無期徒刑、最輕本刑為3 年以上有期徒刑以外
    之罪，其於準備程序中就被訴事實為有罪之陳述，經法官告
    知簡式審判程序之旨，並聽取公訴人、被告之意見後，認為
    適宜由受命法官獨任進行簡式審判程序，依刑事訴訟法第27
    3 條之1 第1 項規定，合議庭裁定由受命法官獨任進行審判
    程序，合先敘明。
二、上揭事實業據被告於本院審理中坦承不諱，且經將被告為警
    查獲時採集所得之尿液送請鑑定結果，確有呈現海洛因及甲
    基安非他命陽性反應，有臺灣尖端先進生技醫藥股份有限公
    司出具之濫用藥物檢驗報告、臺北市政府警察局偵辦毒品案
    件尿液檢體委驗單、贓證物品清單在卷可證（97年度毒偵字
    第3178號卷第40-43 頁），且有殘有海洛因於上不可完全析
    離之針筒（未含針頭）1 組及甲基安非他命2 包（淨重0.04
    30公克，驗餘淨重0.0427公克，及直接包裝毒品而殘有甲基
    安非他命於上不可完全析離之夾鏈袋2 只）扣案足憑，並有
    交通部民用航空局航空醫務中心毒品鑑定書在卷可佐（97年
    度毒偵字第3178號卷第49頁），足認被告自白與事實相符。
    又被告於94年間，因施用毒品案件，經臺灣板橋地方法院以
    94年度毒聲字第610 號刑事裁定令入勒戒處所觀察、勒戒後
    ，認有繼續施用毒品之傾向，經臺灣板橋地方法院以94年度
    毒聲字第916 號裁定令入戒治處所施以強制戒治，嗣經評估
    認無繼續強制戒治之必要，於95年1 月23日執行完畢釋放出
    所，由臺灣板橋地方法院檢察署檢察官於95年3 月17日以95
    年度戒毒偵字第128 號為不起訴處分確定等事實，亦有臺灣
    高等法院被告前案紀錄表在卷可查，是被告於觀察、勒戒及
    強制戒治執行完畢釋放出所五年內，再犯本案施用毒品犯行
    ，應堪認定。綜上，本案事證已臻明確，被告犯行洵堪認定
    ，應依法論科。
三、按海洛因及甲基安非他命分別為毒品危害防制條例第2 條所
    定之第一級毒品及第二級毒品，不得非法持有、施用，被告
    分別非法施用，核其所為，係犯毒品危害防制條例第10條第
    1 項之施用第一級毒品罪及同條第2 項之施用第二級毒品罪
    。被告持有海洛因及甲基安非他命之低度行為，應分別為其
    施用之高度行為所吸收，均不另論罪。爰審酌被告曾有多次
    觸犯施用毒品之犯行，雖經觀察、勒戒及刑罰之執行，仍未
    能斷戒施用毒品惡習，顯見其戒治意志不堅，缺乏勒戒動機
    ，本應從重量刑。惟念其施用毒品係對己身殘害，未造成他
    人具體危害，且犯後坦承犯行，態度尚稱良好，應有悔意，
    復衡其犯罪之動機、目的、手段，犯罪時所受之刺激及其品
    性、生活狀況及智識程度等一切情狀，分別量處如主文之刑
    ，並定其應執行之刑，以示儆懲。
四、扣案之注射針筒1 組（未含針頭），係被告所有用以施用海
    洛因之工具，其上並殘有海洛因不可完全析離，應視之為毒
    品，業據被告供述在卷，且有扣案物品相片在卷可查，係為
    殘有海洛因於上不可完全析離之針筒（未含針頭）1 組；扣
    案之晶體2 包，其內確為甲基安非他命，而直接包裝毒品之
    夾鏈袋2 只，則有甲基安非他命殘留於上不可完全析離，應
    視之為毒品，且係被告為施用而持有之第二級毒品，業據被
    告供承在卷，並有交通部民用航空局航空醫務中心毒品鑑定
    書及扣案物品相片在卷可查，係為甲基安非他命2 包（淨重
    0.0430公克，驗餘淨重0.0427公克，及直接包裝毒品而殘有
    甲基安非他命於上不可完全析離之夾鏈袋2 只），應分別依
    毒品危害防制條例第18條第1 項前段之規定，不問屬於犯人
    所有與否，於各罪項下宣告沒收銷燬之。至因鑑定而耗損之
    毒品，已因鑑定而滅失，爰不予宣告沒收，附此敘明。
五、公訴意旨雖認：被告於97年8 月18日晚間11時53分許，由臺
    灣臺北看守所管理員在被告身上扣得之不明粉末1 包，係含
    有甲基安非他命成分在內，因認被告就此亦有持有第二級毒
    品之犯行云云。惟查，該包粉末並未含有海洛因或甲基安非
    他命之成分，與被告本案犯行無關，業據被告供述在卷，且
    有臺灣板橋地方法院檢察署函暨內附交通部民用航空局航空
    醫務中心毒品鑑定書各1 紙在卷可查（本院卷第30-31 頁）
    ，足見該包粉末並不存有毒品成分而與本案無關。本院原應
    為無罪之諭知，惟因公訴人認若該部分構成犯罪，亦應為本
    案施用第二級毒品之犯行所吸收，並不獨立成罪，爰不另為
    無罪之諭知，並應由移案機關就該包粉末另為適法處理，併
    此敘明。
據上論斷，應依刑事訴訟法第273 條之1 第1 項、第284 條之1
、第299 條第1 項前段，毒品危害防制條例第10條第1 項、第2
項、第18條第1 項前段，刑法第11條、第51條第5 款，判決如主
文。
本案經檢察官孫沛琦到庭執行職務。
中    華    民    國    98    年    7     月    20    日
                  刑事第七庭  法  官  林勇如
上正本證明與原本無異。
如不服本判決應於收受送達後10日內向本院提出上訴書狀，並應
敘述具體理由；其未敘述上訴理由者，應於上訴期間屆滿後20日
內向本院補提理由書（均須按他造當事人之人數附繕本）「切勿
逕送上級法院」。
                              書記官  葉潔如
中    華    民    國    98    年    7     月    20    日
附錄：本案論罪科刑法條全文
毒品危害防制條例第10條
施用第一級毒品者，處6 月以上5 年以下有期徒刑。
施用第二級毒品者，處3 年以下有期徒刑。


司法院資訊處製作；財團法人民間司法改革基金會備份。
